臺灣高等法院刑事判決　　　　　　　　96年度上訴字第3870號
上　訴　人
即　被　告　甲○○
上列上訴人因毒品危害防制條例案件，不服臺灣板橋地方法院96
年度訴字第2303號，中華民國96年8月15日第一審判決（起訴案
號：臺灣板橋地方法院檢察署96年度毒偵字第4440號），提起上
訴，本院判決如下：
    主  文
上訴駁回。
    事  實
一、甲○○前因施用毒品案件，經臺灣臺北地方法院以87年度毒
    聲字第603號裁定送觀察、勒戒後，認無繼續施用毒品之傾
    向，於民國87年8月20日釋放出所，並由臺灣臺北地方法院
    檢察署檢察官以87年度偵字第15626號為不起訴處分確定。
    復因施用毒品案件經原審法院以91年度毒聲字第701號裁定
    送觀察、勒戒後，認有繼續施用毒品傾向，經原審法院以91
    年度毒聲字第970號裁定送強制戒治，於91年11月22日因停
    止戒治出所付保護管束，迨92年3月21日保護管束期滿視為
    執行完畢。同案並由檢察官提起公訴，經原審法院以91年度
    訴字第835號刑事判決判處有期徒刑九月確定。另因竊盜案
    件，經臺灣臺北地方法院以90年度簡字第3175號刑事簡易判
    決判處有期徒刑六月，如易科罰金以銀元三百元折算一日確
    定，上開二案經定應執行刑為有期徒刑一年二月，於92年12
    月23日假釋付保護管束，同年12月30日保護管束期滿視為執
    行完畢。再因竊盜案件，分別經臺灣臺北地方法院以93年度
    簡字第2077號刑事簡易判決判處有期徒刑四月，如易科罰金
    以銀元三百元折算一日確定、94年度易字第15號刑事判決判
    處有期徒刑五月，如易科罰金以銀元三百元折算一日確定。
    上開二案接續執行，於94年10月11日縮刑期滿執行完畢（均
    構成累犯）。詎其猶不知悔改，竟仍再度基於施用第一級毒
    品與第二級毒品之犯意，於96年5月8日凌晨為警採尿時回溯
    26小時內某時及回溯96小時內某時，在臺北縣板橋市○○○
    路29號住處，施用第一級毒品海洛因及第二級毒品甲基安非
    他命，而為警於同年5月7日23時20分許，在臺北市○○區○
    ○街161號處所內查獲，經警採集其尿液送驗，始悉上情。
二、案經臺北市政府警察局萬華分局移送臺灣板橋地方法院檢察
    署檢察官偵查起訴。
    理  由
一、上訴人即被告甲○○對於上揭事實於原審法院審理時供承不
    諱，且有臺灣尖端先進生技醫藥股份有限公司96年5月11日
    濫用藥物檢驗報告附卷可稽。按甲基安非他命經口服投與後
    ，約70%於24小時內自尿中排出，約90%於96小時內自尿中排
    出，由於目前國內尿液中甲基安非他命之檢驗僅為鑑定其是
    否呈陽性反應，尚未定其含量，且甲基安非他命成分之檢出
    與其投與方式、投與量、個人體質、採尿時間與檢測儀器之
    精密度等諸多因素有關，因此僅憑尿液中呈甲基安非他命陽
    性反應，並無法確實推算吸食時間距採集時間之長短，惟依
    上述資料推斷，最長可能不會超過4日即96小時，此經行政
    院衛生署藥物食品檢驗局於81年2月8日以（81）藥檢壹字第
    001156號函釋明在案。又按海洛因經注射或吸入人體後，約
    80%於24小時內自尿中排出，一般而言，尿液中能否驗出嗎
    啡陽性反應與其投與量、投與途徑、採尿時間、個人體質及
    檢測方法之靈敏度有關，國外曾有文獻報導注射六毫克之海
    洛因鹽酸鹽，其代謝物嗎啡之平均可檢出時限約為26小時，
    業經行政院衛生署藥物食品檢驗局於81年9月8日以（81）藥
    檢壹字第8114885號函述綦詳。本件被告於原審法院審理中
    雖泛稱是在查獲前四、五天施用毒品云云，惟依上所述，被
    告施用第一、二級毒品之時間，應係在採尿後回溯26小時、
    96小時內，應予敘明。本件事證明確，被告於強制戒治執行
    完畢釋放後五年內，再犯施用毒品犯行洵堪認定，應予依法
    論罪科刑。
二、核被告所為，係犯毒品危害防制條例第10條第1項之施用第
    一級毒品罪及同條第2項之施用第二級毒品罪。其施用第一
    、二級毒品前持有毒品之低度行為，應分別為其施用各該等
    毒品之高度行為所吸收，均不另論罪。被告所犯前開二罪間
    ，罪名有異，犯意各別，應予分論併罰。再被告有如事實欄
    所載前科及刑之執行情形，有本院被告前案紀錄表在卷可憑
    ，其於受徒刑執行完畢後，五年內故意再犯本件有期徒刑以
    上之罪，應分別依刑法第47條第1項規定，論以累犯，並加
    重其刑。
三、原審同此事實認定，依毒品危害防制條例第10條第1項、第2
    項，刑法第11條前段、第47條第1項、第51條第5款之規定，
    判處被告甲○○施用第一級毒品，累犯，處有期徒刑拾月；
    又施用第二級毒品，累犯，處有期徒刑參月。應執行有期徒
    刑拾壹月。經核並無違誤，量刑亦甚妥適。被告上訴認判決
    理由與事實不符、違反證據裁判法則云云，並未具體指摘原
    判決理由如何與事實不符、如何違反證據裁判法則，核無理
    由，應該駁回。
四、被告經合法傳喚，無正當理由未到庭，爰不待其陳述，逕行
    判決。
五、臺灣板橋地方法院檢察署檢察官移送併辦（96年度毒偵字第
    4973號）意旨略以：被告於96年6月29日為警採尿回溯26小
    時、96小時內某時，在不詳處所，施用第一級毒品海洛因、
    第二級毒品甲基安非他命，為警於同年6月29日凌晨0時10分
    許，在臺北縣板橋市○○○路與文化路口查獲，因認被告涉
    犯施用第一、二級毒品罪嫌等情，與本案有包括一罪之集合
    犯關係，爰移送併案審理等語。惟查，刑法上所謂集合犯是
    指立法者所制定之犯罪構成要件中，本就預定有數個同種類
    之行為將反覆實行之犯罪而言，是將各自實現犯罪構成要件
    之多數行為，解釋為集合犯，而論以一罪。是以對於集合犯
    ，必須從嚴解釋，以符合立法者之意向。又按行為人施用毒
    品之原因不一而足，其多次施用毒品之行為，未必皆出於行
    為人之一個犯意決定；且觀諸毒品危害防制條例第10條第1
    項、第2項施用毒品罪之構成要件文義衡之，實無從認定立
    法者本即預定該犯罪之本質，必有數個同種類行為而反覆實
    行之集合犯行，故施用毒品罪，應非集合犯之罪（最高法院
    96年度台上字第4666號、第4762號判決意旨參照）。是併辦
    部分與起訴論罪之施用毒品犯行，難認有何接續犯或集合犯
    之包括一罪關係，自應退回檢察官另為適法之處理，併此敘
    明。
據上論斷，應依刑事訴訟法第368條、第371條，判決如主文。
本案經檢察官蔡薰慧到庭執行職務。
中　　華　　民　　國　　96　　年　　10　　月　　26　　日
　　　　　　　　　刑事第十二庭  審判長法　官   蔡永昌
　　　　　　　　　　　　　　　　　    法　官   王梅英
　　　　　　　 　 　　　　　　　　　　法　官   陳榮和
以上正本證明與原本無異。
施用第一級毒品部分如不服本判決，應於收受送達後十日內向本
院提出上訴書狀，其未敘述上訴之理由者並得於提起上訴後十日
內向本院補提理由書（均須按他造當事人之人數附繕本）。
施用第二級毒品部分不得上訴。
                                      書記官   林吟玲
中　　華　　民　　國　　96　　年　　10　　月　　26　　日
附錄本案論罪科刑法條全文：
毒品危害防制條例第10條
施用第一級毒品者，處六月以上五年以下有期徒刑。
施用第二級毒品者，處三年以下有期徒刑。
